# 请教陈版几个关于长投的问题

提问人：QQ_9E71B7 时间：2016-05-31 16:22:41
1.甲公司和几个自然人一起设立一个合伙企业（有限合伙），约定自然人张三为普通合伙人，甲公司和其他自然人为有限合伙人。张三为执行事务合伙人，对外代表合伙企业，并执行合伙事务，向合伙企业提供日常运营及其投资管理事务，其他合伙人不再执行合伙企业事务，不得对外代表合伙企业。合伙企业分配利润，依照利润分配时各合伙人的实缴出资比例进行。合伙协议中约定普通合伙人和甲及 4 个其他自然人的出资分别为 1000 （普通合伙人自然人张三，24.38%）， 2000 （甲公司48.78%）， 500 （12.2%）， 300 （7.32%）， 200 （4.88%）， 100 （2.44%）。截止到 15 年底，实际出资分别为101 ， 202 ，0.5，0.3，0.2，0.1.甲公司实缴出资的比例达到66.43%。
问题：在 15 年底，甲公司账面如何核算？个人认为，甲公司对合伙企业没有重大影响，应作为成本法核算的可供出售金融资产，金额为202.
2.甲公司在 15 年 7 月 1 日同一控制下合并取得A公司，A公司在 14 年 12 月 31 日时点实收资本 680 万，未分配利润-32，净资产648. A公司在合并日实收资本 1000 ，未分配利润-200.净资产800. 甲公司支付对价为 1000 万。A公司在 15 年1~6月净亏损-168，7~12月盈利80 ，A公司在 15 年 12 月 31 日时点实收资本 1000 ，未分配利润-120. 甲公司账面没有资本公积。甲公司在 14 年期初实收资本 300 ，未分配利润-10， 14 年底实收资本 300 ，未分配利润-50，在 15 年底实收资本 300 ，未分配利润650.问题 1 ：在合并日，甲公司单家报表层面会做一笔 Dr: 长投 800 未分配利润 200 Cr: 货币资金 1000在甲公司 15 年当年的权益变动表，这个 200 应如何列示，是所有者投入和减少资本项下设立一小项叫做 同一控制下企业合并的影响，还是在本年增减变动下单独设一个与所有者投入和减少资本平级的项目叫做同一控制下企业合并的影响。目前 2 个做法我都见过。
问题 2 ：在编制 2014 年 12 月 31 日比较报表时，合并抵消分录 Dr：实收资本 680 Cr：资本公积 648 未分配利润 32 Dr：未分配利润32 Cr: 资本公积 32
编制 2014 年 12 月 31 日比较报表的权益变动表时，同一控制下企业合并的影响处，资本公积和未分配利润分别填列 680 和-32，又回到了问题 1 ，是所有者投入和减少资本项下设立一小项叫做 同一控制下企业合并的影响，还是在本年增减变动下单独设一个与所有者投入和减少资本平级的项目叫做同一控制下企业合并的影响？包括 2015 年的权益变动表，也会有这个问题。
问题 3 ：在编制合并当年 2015 年合并抵消分录时，用直接成本法的思路一笔抵消， Dr 实收资本1000 Cr 长投 800 未分配利润 200以上分录是否准确？之前合并都是按照模拟权益法来思考的，这个例题比较简单所以也能凭直觉一笔写出来直接成本法思路的抵消分录，但对于直接成本法抵消始终觉得思路不是特别清楚(模拟权益法的思路很清晰，把对子公司的长投调整到净资产，然后抵消)，担心在复杂的情况下会有遗漏，陈版能对于直接成本法的思路进行一个点拨吗。
接下来恢复A公司在 14 年和 15 年1~6月实现的留存收益
Dr 未分配利润-期初 32 Cr 资本公积 32
Dr 未分配利润 168 Cr 资本公积 168
资本公积的起点是 680 ，同一控制下企业合并的影响处会填列支付的对价-1000，这样合并层面资本公积变成了-320？对吗？换个思路用单家数加上上面问题 3 中的合并抵消分录得出来的资产负债表中，资本公积为 200 啊。是权益变动表错了还是上面的合并抵消分录错了呢。应该怎么做呢。想到这有点疑惑了。请陈版指教！非常感谢。

回答人：chenyiwei
问题 1 ：要考虑该合伙企业的投资决策机制，例如是否设立了投资决策委员会或类似机构、甲企业在该机构中的表决权情况等，以确定甲企业能否控制该合伙企业。法律上的“有限合伙人不执行合伙事务，不能对外代表合伙企业”并不必然导致有限合伙人不能控制有限合伙企业。
问题 2 ：所有者投入和减少资本——其他。
问题 3 ： 2014 年度抵销分录直接编制：借：实收资本，贷：资本公积 680 万即可。在合并股东权益变动表中无需特殊反映。
问题 4 ：直接成本法抵销分录很简单：借：实收资本 680 ，借：资本公积 120 ，贷：长期股权投资 800.2015年度的合并股东权益变动表就是体现“所有者投入和减少资本——其他”－ 200 万即可。

提问人：QQ_9E71B7 时间：2016-06-02 14:03:30
非常感谢您的回复。我还有一些疑问。
问题 3 ：您说 2014 年度比较报表的合并股东权益变动表无需特殊反映。可能我没说清楚，被合并的A公司在 2014 年度才成立，因此追溯调整 2014 年度比较报表的合并股东权益变动表中应该还是有体现的吧？应该是填列在所有者投入和减少资本——其他的资本公积和未分配利润分别 680 和-32.
问题 4 ：这个例子中A公司在 2015 年被甲公司合并前，原股东对其增资，从 680 增资至 1000 。那 2015 年 12 月 31 日，直接成本法的合并抵消分录，是否应为Dr:实收资本 1000 Cr长投 800 资本公积200? 关于 2015 年度的合并权益变动表，资本公积如何从期初重述后的680 变成期末的 200 ，没想明白。

回答人：chenyiwei
3 、如果被合并方是 2014 年新设的，则应将设立时的出资填列在该年度的“所有者投入资本”一行内。 4 、抵销分录如你所述，合并报表层面 2015 年末资本公积应为-200，由“所有者投入和减少资本——其他”形成。